---
title: ''
output: pdf_document
---

```{r setup, include=FALSE}
knitr::opts_chunk$set(echo = TRUE)
library(kableExtra)
library(knitr)
library(tidyverse)
library(FactoMineR)
library(factoextra)
```



```{r AjusteCuentas, echo=F}
#Leyendo y partiendo la BD
wine <- read.csv("winequality-red.csv", header = T)
labels <- wine[, 12]
data <- wine[, -12]

#Partiendo los datos para train y test
n <- dim(data)[1]
set.seed(123)
train_index <- sample(1:n, floor(0.8*n))
train_wine <- data[train_index, ]
test_wine <- data[-train_index, ]

#labels
train_labels <- labels[train_index]
test_label <- labels[-train_index]

#Creando PCA
wine_pca <- PCA(train_wine, graph = F, ncp = 7)

#Valores propios del PCA
eigen_wine <- get_eigenvalue(wine_pca)

#Obteniendo los individuos
individuos <- get_pca_ind(wine_pca)
variables <- get_pca_var(wine_pca)

#Screeplot
eigen_plot <- fviz_eig(wine_pca, addlabels = T)
```

```{r VarianzaAcumulada, echo=F, message=F}
#Porcentaje acumulado
cum_por <- ggplot(mapping = aes(x = 1:11, y = eigen_wine[, 3])) +
  geom_line() + xlim(1,11) +
  scale_x_continuous(breaks= 1:11) +
  geom_segment(mapping = aes(x = c(1, 7), xend = c(7, 7),
                             y = c(90.8761, 0), 
                             yend = c(90.8761, 90.8761)), 
               color = "red", linetype = "dashed")

cum_por <- ggpubr::ggpar(cum_por, title = "Variabilidad acumulada",
              xlab = "Componente principal",
              ylab = "Porcentaje (%)",
              ggtheme = theme_minimal())
cum_por
```
Las lineas rojas punteadas indican hasta cual componente principal se explica el 90.88\% de la varianza

\newpage

```{r BarplotsContribuciones, echo=F}
#Plots de variables que mas contribuyen a las PCs
contrib_plot_pc1 <- fviz_contrib(wine_pca, choice = "var", top = 11)
contrib_plot_pc2 <- fviz_contrib(wine_pca, choice = "var", axes = 2,
                                 top = 11)

#Renombrando ejes y demas
contrib_plot_pc1 <- ggpubr::ggpar(contrib_plot_pc1,
  title = "Contribución de las variables a la\ncomponente principal 1", ylab = "Contribuciones (%)") 
contrib_plot_pc2 <-ggpubr::ggpar(contrib_plot_pc2,
  title = "Contribución de las variables a la\ncomponente principal 2", ylab = "Contribuciones (%)") 

ggpubr::ggarrange(contrib_plot_pc1, contrib_plot_pc2,
                  ncol = 2, nrow = 1)
```

Las barras indican el porcentaje de contribución de cada variable a cada componente principal. La linea roja punteada indica el porcentaje medio de contribución esperado. 

\newpage
```{r CorrplotContrib, echo=F, fig.align=T}
corrplot::corrplot(variables$cor, is.corr = F, outline = T, 
                   tl.col = "black")
```

\begin{itemize}
\item Puntos grandes y azules indican alta correlación positiva entre variables y componentes principales. 
\item Puntos grandes y rojos indican alta correlación negativa entre variables y componentes principales.
\item Puntos pequeños y palidos indican baja correlación entre variables y componentes principales.
\end{itemize}

\newpage
```{r CirculosCorr, echo=F}
cos2_circle <- fviz_pca_var(wine_pca, repel = T, 
                            col.var = "cos2",
                            gradient.cols = c("#00AFBB",
                                              "#E7B800",
                                              "#FC4E07")) 
cos2_circle <- ggpubr::ggpar(cos2_circle,
                             title = "Circulo de correlación",
                             xlab = "Componente principal 1",
                             ylab = "Componente principal 2",
                             legend.title = "Coseno cuadrado")
# Anotaciones cos2
cos2_circle_anot <- cos2_circle + 
    annotate(
    geom = "curve", x = 0.3, y = 0.9, xend = 0.55, yend = 1, 
    colour = "blue",
    curvature = -.3, arrow = arrow(length = unit(2, "mm"))
  ) + 
  annotate(geom = "text", x = 0.56, y = 0.9, label = "Alta contribución \n Alta calidad \n Respecto \n a la CP2", hjust = "left", size = 3) +
  annotate(
    geom = "curve", x = -0.4, y = 0.42, xend = -0.75, yend = 0.52, 
    colour = "blue",
    curvature = 0.1, arrow = arrow(length = unit(2, "mm"))
    ) +
  annotate(geom = "text", x = -0.51, y = 0.76, label = "Baja calidad \n respecto a \n ambas \n componentes ", hjust = "right", size = 3) + 
  annotate(
    geom = "curve", x = -0.75, y = -0.05, xend = -0.5, yend = -0.25, 
    colour = "blue",
    curvature = -.3, arrow = arrow(length = unit(2, "mm"))
  ) +
  annotate(geom = "text", x = -0.55, y = -0.56, label = "Alta calidad \n respecto a CP1. \n Calidad cercana \n a cero respecto a \n CP2", hjust = "center", size = 3)
cos2_circle_anot
```
Circulo de correlación para cosenos cuadrados. Permite visualizar la contribución y calidad de representación de cada variable en cada componente principal.

