---
header-includes:
- \usepackage{longtable}
- \usepackage[utf8]{inputenc}
- \usepackage[spanish]{babel}\decimalpoint
- \setlength{\parindent}{1.25cm}
- \usepackage{amsmath}
- \usepackage{xcolor}
- \usepackage{cancel}
- \usepackage{array}
- \usepackage{float}
- \usepackage{multirow}
output:
  pdf_document:
    number_sections: true
fontsize: 12pt
papersize: letter
geometry: margin = 1in
language: "es"
---

```{r setup, include=FALSE}
knitr::opts_chunk$set(echo = TRUE)
library(kableExtra)
library(knitr)
library(tidyverse)
library(FactoMineR)
library(factoextra)
```

\input{titlepage}
\thispagestyle{empty}
\tableofcontents

\newpage

\pagestyle{myheadings}
\setcounter{page}{3}

\section{Introducción}

Para dar inicio, se debe resaltar que este análisis se realiza con el propósito de mostrar la gran utilidad del PCA en múltiples aplicaciones estadísticas robustas
como la construcción e implementación de modelos de ML que requieren una gran cantidad de recursos computacionales. 

Dicho lo anterior, en este caso se remitirá a una base de datos relacionada con variantes rojas y blancas del vino portugués "Vinho Verde", en la cual se encuentran
diversas variables que pretenden medir la calidad del vino en cuestión desde diferentes aspectos, así como una variable respuesta u "output" que define una puntuación 
final de calidad.

Las variables de entrada a las cuales se les desea realizar en análisis de componentes principales se enumeran a continuación en orden de aparición en el dataset:

1. Acidez fija
2. Acidez volátil
3. Ácido cítrico
4. Azúcar residual
5. Cloruros
6. Dióxido de azufre libre 
7. Dióxido de azufre total
8. Densidad
9. Ph
10. Sulfatos
11. Alcohol 

Todas aquellas medidas en sus respectivas unidades. 

La doceava variable es la respuesta anteriormente mencionada, la cual se corresponde con la puntuación final del vino en una escala de 0 a 10.

Se pretende conseguir una reducción en la dimensionalidad de los datos, manteniendo la mayor cantidad de información retenida posible, para posteriormente 
disponer de estas a la hora de crear modelos de cualquier tipo, siendo éstos últimos en cualquier efecto, lo más parsimoniosos posible.


\newpage
\section{Informe técnico}

```{r PCA1, echo=F}
#Leyendo y partiendo la BD
wine <- read.csv("winequality-red.csv", header = T)
labels <- wine[, 12]
data <- wine[, -12]

#Partiendo los datos para train y test
n <- dim(data)[1]
set.seed(123)
train_index <- sample(1:n, floor(0.8*n))
train_wine <- wine[train_index, ]
test_wine <- wine[-train_index, ]

#labels
train_labels <- labels[train_index]
test_label <- labels[-train_index]

#Creando PCA
wine_pca <- PCA(train_wine, graph = F, ncp = 8)

#Valores propios del PCA
eigen_wine <- get_eigenvalue(wine_pca)

#Obteniendo los individuos
individuos <- get_pca_ind(wine_pca)
variables <- get_pca_var(wine_pca)

#Screeplot
eigen_plot <- fviz_eig(wine_pca, addlabels = T)
```


```{r PCA2, echo=F}
colnames(eigen_wine) <- c("Eigen valores", 
                          "Porcentaje de varianza",
                          "Porcentaje de varianza acumulada")
rownames(eigen_wine) <- c("CP1", "CP2", "CP3", "CP4", "CP5", "CP6",
                          "CP7", "CP8", "CP9", "CP10", "CP11",
                          "CP12")
kable(eigen_wine, escape = F, longtable = T, booktab = T)

```


```{r PCA3, echo=F, fig.height=9, fig.width=7, warning=F}
#Plots (Varianza acumulada y porcentaje de varianza)
#Screeplot (Porcentaje de variabilidad)
por_var <- fviz_eig(wine_pca)

#Porcentaje acumulado
cum_por <- ggplot(mapping = aes(x = 1:12, y = eigen_wine[, 3])) +
  geom_line() + xlim(1,12) +
  scale_x_continuous(breaks= 1:12) +
  geom_segment(mapping = aes(x = c(1, 8), xend = c(8, 8),
                             y = c(91.86098, 0), 
                             yend = c(91.86098, 91.86098)), 
               color = "red", linetype = "dashed")

por_var <- ggpubr::ggpar(por_var, title = "Porcentaje de variabilidad",
              xlab = "Componente principal", 
              ylab = "Porcentaje (%)")

cum_por <- ggpubr::ggpar(cum_por, title = "Variabilidad acumulada",
              xlab = "Componente principal",
              ylab = "Porcentaje (%)",
              ggtheme = theme_minimal())
ggpubr::ggarrange(por_var, cum_por, ncol = 1, nrow = 2)
```


```{r PCA4, echo=F}
#Plots de variables que mas contribuyen a las PCs
contrib_plot_pc1 <- fviz_contrib(wine_pca, choice = "var")
contrib_plot_pc2 <- fviz_contrib(wine_pca, choice = "var", axes = 2)

#Renombrando ejes y demas
contrib_plot_pc1 <- ggpubr::ggpar(contrib_plot_pc1,
  title = "Contribución de las variables a la\ncomponente principal 1", ylab = "Contribuciones (%)") 
contrib_plot_pc2 <-ggpubr::ggpar(contrib_plot_pc2,
  title = "Contribución de las variables a la\ncomponente principal 2", ylab = "Contribuciones (%)") 

ggpubr::ggarrange(contrib_plot_pc1, contrib_plot_pc2,
                  ncol = 2, nrow = 1)
```


```{r PCA5, echo=F, fig.height=9, fig.width=7}
#Circulos de correlacion
cos2_circle <- fviz_pca_var(wine_pca, repel = T, 
                            col.var = "cos2",
                            gradient.cols = c("#00AFBB",
                                              "#E7B800",
                                              "#FC4E07"))

contrib_circle <- fviz_pca_var(wine_pca, repel = T, 
                            col.var = "contrib",
                            gradient.cols = c("#00AFBB",
                                              "#E7B800",
                                              "#FC4E07"))

#Renombrando los ejes
cos2_circle <- ggpubr::ggpar(cos2_circle,
                             title = "Circulo de correlación",
                             xlab = "Componente principal 1",
                             ylab = "Componente principal 2",
                             legend.title = "Coseno cuadrado")

contrib_circle <- ggpubr::ggpar(contrib_circle,
                             title = "Circulo de correlación",
                             xlab = "Componente principal 1",
                             ylab = "Componente principal 2",
                             legend.title = "Contribución")
ggpubr::ggarrange(cos2_circle, contrib_circle, ncol = 1, nrow = 2)
```


```{r PCA6, echo=F, fig.height=9, fig.width=7}
#Plots para individuos
cos2_ind <- fviz_pca_ind(wine_pca, col.ind = "cos2",
                         gradient.cols = c("#00AFBB",
                                           "#E7B800",
                                           "#FC4E07"), 
                         repel = T,
                         select.ind = list(cos2 = 25))

contrib_ind <- fviz_pca_ind(wine_pca, col.ind = "contrib",
                            gradient.cols = c("#00AFBB",
                                              "#E7B800",
                                              "#FC4E07"), 
                            repel = T,
                            select.ind = list(contrib = 25))

#Renombrando los ejes
cos2_ind <- ggpubr::ggpar(cos2_ind,
                             title = "Gráfico de individuos",
                             xlab = "Componente principal 1",
                             ylab = "Componente principal 2",
                             legend.title = "Coseno cuadrado")

contrib_ind <- ggpubr::ggpar(contrib_ind,
                             title = "Gráfico de individuos",
                             xlab = "Componente principal 1",
                             ylab = "Componente principal 2",
                             legend.title = "Contribución")

ggpubr::ggarrange(cos2_ind, contrib_ind, ncol = 1, nrow = 2)
```


```{r PCA7, echo=F}
#En stand by
biplot <- fviz_pca_biplot(wine_pca, repel = T, 
                col.var = "#2E9FDF",
                col.ind = "#696969")
```

\newpage
```{r tabla_cor, echo=F}
#Nombres de columnas
colnames(variables$cor) <- c("CP1", "CP2", "CP3", "CP4", 
                             "CP5", "CP6", "CP7", "CP8")
#Mostrar tabla
kable(round(variables$cor, 4), escape = F, longtable = T, 
      booktab = T)
```


```{r tabla_cos2, echo=F}
#Nombres de columnas
colnames(variables$cos2) <- c("CP1", "CP2", "CP3", "CP4", 
                              "CP5", "CP6", "CP7", "CP8")
#Mostrar tabla
kable(round(variables$cos2, 4), escape = F, longtable = T, 
      booktab = T)
```

```{r tabla_contrib, echo=F}
#Nombres de columnas
colnames(variables$contrib) <- c("CP1", "CP2", "CP3", "CP4", 
                                 "CP5", "CP6", "CP7", "CP8")
#Mostrar tabla
kable(round(variables$contrib, 4), escape = F, longtable = T, 
      booktab = T)
```

```{r tabla_coord, echo=F}
#Nombres de columnas
colnames(variables$coord) <- c("CP1", "CP2", "CP3", "CP4", 
                                 "CP5", "CP6", "CP7", "CP8")
#Mostrar tabla
kable(round(variables$coord, 4), escape = F, longtable = T, 
      booktab = T)
```



```{r prohibido, echo=F, eval=F}
#NUNCA EJECUTAR NADA EN ESTE CHUNK
#Obteniendo PCs y valores propios respectivamente
#wine_pca <- PCA(data, graph = F, ncp = 154)

#Guardando wine_pca como objeto de R
#write_rds(wine_pca, "wine_pca.rds")

#Importando los individuos
#write.csv(individuos$coord, "PCA_train.csv", row.names = F)
#write.csv(train_wine, "train.csv", row.names = F)
#write.csv(matrix(train_labels, ncol = 1), 
#          "train_labels.csv", row.names = F)
#write.csv(test_wine, "test_wine.csv", row.names = F)
#write.csv(matrix(test_label, ncol = 1),
#          "test_labels.csv", row.names = F)

#write.csv(predict(wine_pca, test_wine)$coord, "test_pca.csv", 
#          row.names = F)
```

\section{Ajuste de modelos y comparación}

\section{Conclusiones}